【裁判字號】    95,訴,323
【裁判日期】    951208
【裁判案由】    損害賠償
【裁判全文】
臺灣新竹地方法院民事判決               95年度訴字第323號
原      告  乙○○
                        45弄.
被      告  甲○○
                        104.
上列當事人間請求損害賠償事件，原告提起刑事附帶民事訴訟，
由本院刑事庭移送前來，於民國95年11月21日辯論終結，判決如
下：
    主      文
被告應給付原告新台幣肆佰玖拾參萬玖仟貳佰玖拾柒元，及自民
國九十二年三月十一日起至清償日止，按週年利率百分之五計算
之利息。
原告其餘之訴駁回。
訴訟費用由被告負擔百分之九十五，餘由原告負擔。
本判決第一項於原告以新台幣壹佰陸拾伍萬元為被告供擔保後，
得假執行。
原告其餘假行之聲請駁回。
    事實及理由
一、程序方面：
（一）按民事訴訟法第191條第2項後段所定當事人兩造遲誤言詞
      辯論期日視為撤回其訴或上訴，必須當事人受合法通知而
      無正當理由不到場辯論者，始足當之，若未受合法通知，
      或雖受合法通知，但有正當理由而不到場辯論者，因與法
      定要件不符合，自不發生撤回其訴或上訴之效果。次按法
      院將應視為撤回其訴之法律效果通知當事人，此項通知並
      非裁判，僅係觀念通知之性質；若當事人認為並未遲誤言
      詞辯論期日，或有正當理由不到場，自可聲請續行訴訟。
      本件原告乙○○於刑事訴訟程序附帶提起民事訴訟，經本
      院刑事庭移送前來，本院雖於民國（下同）92年10月7日
      言詞辯論期日以兩造經合法通知均遲誤言詞辯論期日為由
      ，當庭諭知視為撤回其訴。惟查原告係於本院92年度簡上
      字第8號刑事傷害案件委由林思銘律師代撰附帶民事起訴
      狀，是時並未指定林思銘律師為送達代收人，因該事務所
      助理楊秋萍誤在附帶民事起訴狀送達代收人欄位蓋用林思
      銘律師為送達代收人，致本院於92年9月18日、92年10月7
      日言詞辯論期日通知書均向林思銘律師為送達，而該事務
      所於收受通知書後逕自歸入刑事卷宗內，並未通知原告等
      情，業據證人林思銘、楊秋萍到院證述在卷，堪信為真。
      則原告既未受合法傳喚，致未於言詞辯論期日到場，即不
      得謂為遲誤期日，應不生視為撤回訴訟之效果。從而，原
      告於94年11月4日具狀聲請續行訴訟，於法並無不合，先
      予敘明。
（二）本件被告經合法通知，未於言詞辯論期日到場，核無民事
      訴訟法第386條各款所列情形，爰依原告聲請，由其一造
      辯論而為判決。
二、原告主張：
（一）被告甲○○於91年4月2日上午7時許，搭乘訴外人游建智
      所駕駛之車號為DF-900號自小客車，途經新竹縣竹東鎮○
      ○路○段碧悠電子股份有限公司前，因與原告所駕駛之車
      號3H-6699號自小客車行進間發生超車糾紛，訴外人游建
      智遂憤而駕車攔停原告所駕駛之自小客車，雙方並起言語
      爭執，詎被告竟基於傷害之故意，下車後隨手拾起路邊之
      空心鐵棒一支，朝車內對著坐在駕駛座之原告毆打，致原
      告受有右眼眶挫傷、右上眼瞼裂傷、鼻樑挫傷及左顳側頭
      皮裂傷等傷害，右眼視力並退化至0.01左右。案經臺灣新
      竹地方法院檢察署檢察官以91年度偵字第5729號傷害罪提
      起公訴，業由本院刑事庭以92年度簡上字第8號判處被告
      有期徒刑8月確定在案。
（二）按因故意或過失，不法侵害他人之權利者，負損害賠償責
      任，民法第184條第1項前段定有明文。次按不法侵害他人
      之身體或健康者，對於被害人因此喪失或減少勞動能力或
      增加生活之需要時，應負損害賠償責任。又不法侵害他人
      身體、健康、名譽或自由者，被害人雖非財產上之損害，
      亦得請求賠償相當之金額，民法第193條第1項、第195條
      第1項分別亦有明文。本件原告因被告之不法侵害致受有
      上開傷害，已如前述，此依上開規定，被告自應對原告負
      損害賠償責任，茲臚列原告所受損害如下：
  １、原告就本件傷害共支出醫療費用計新台幣（下同）20,000
      元。
  ２、工作損失：原告因此傷害已達殘廢等級第12等，依殘廢等
      級喪失或減少勞動能力百分之30.76，故原告依原工作等
      月所得35,000元算至事故發生後勞動能力減少百分之30.
      76至平均男性工作年齡共計4,780,104元。
  ３、精神損害賠償部分：原告事故後右眼已無法目視，諸多行
      為不便，精神上之痛苦難以形容，爰請求精神慰撫金3,00
      0,000元。
  ４、以上合計共5,100,104元。
（三）為此聲明：
  １、被告應給付原告5,100,104元及自起訴狀繕本送達被告之
      翌日起至清償日止，按年息百分之5計算之利息。
  ２、願供擔保，請准宣告假執行。
三、被告方面：
    被告未於言詞辯論期日到場，亦未提出書狀作何聲明或陳述
    。
四、本院之判斷：
（一）原告主張之上揭事實，業據其提出醫療費用收據為證，並
      經本院依職權調取本院92年度簡上字第8號刑事全卷核閱
      無訛，參以被告於前揭刑事案件審理中，亦坦承傷害犯行
      ，並經本院刑事庭判處被告有期徒刑8月確定，而被告經
      合法通知，未於言詞辯論期日到場，亦未提出書狀作何聲
      明或陳述，自堪信原告之主張為真實，被告應負故意侵權
      行為責任，應堪認定。
（二）按因故意或過失，不法侵害他人之權利者，負損害賠償責
      任。不法侵害他人之身體或健康者，對於被害人因此喪失
      或減少勞動能力或增加生活上之需要時，應負損害賠償責
      任。又不法侵害他人之身體者，原告雖非財產上之損害，
      亦得請求賠償相當之金額。民法第184條第1項前段、第
      193條第1項、第195條第1項前段分別定有明文。查原告因
      被告之故意侵權行為而受損害，依首揭規定，其請求被告
      賠償其所受財產上及非財產上損害，即非無據。茲審究如
      下：
  １、醫療費用部分：原告因本件傷害後，分別至行政院衛生署
      新竹醫院、竹東醫院、永堅眼科、台北榮民總醫院、忠明
      眼科診所就醫，經審酌原告所提出之醫療費用收據，其於
      上開醫療單位，分別支出2,612元、7,789元、450元、2,
      157元、8,570元（剔除證明書費，含健保及自付額），合
      計21,578元，應係治療所必需，原告請求被告賠償醫療費
      20,000元未逾上開範圍，自應准許。
  ２、喪失勞動能力損失部分：
    (1)原告主張其因前開傷害致右眼創傷性視網膜黃斑部退化及
      視神經萎縮，右眼視力退化至0.01，無法矯正等情，業據
      提出台北榮民總醫院及忠明眼科診所診斷證明書各一紙為
      證，復經本院刑事庭就原告前開傷害函詢行政院衛生署新
      竹醫院，覆以「病患乙○○於91年10月5日於本院眼科門
      診就診，當時最佳視力右眼眼前20公分可辨指數，左眼視
      力1.5，右眼的病理變化應屬永久性，不太可能回復，左
      眼視覺功能一般不會被右眼影響，右眼最佳視力為眼前20
      公分可辨指數，係指在一般視力表格檢查下無法判別時所
      用的表示方式，其視力太約是萬國視力表0.02左右，右眼
      恢復機會不大。」，有該院92年5月12日新醫歷字第
      9203266號函附於刑事卷可稽。另忠明眼科診所亦函覆以
      ：「乙○○先生於91年4月9日至本院初診。主訴右眼約一
      週前被棒球棒打到，現仍紅腫。當時右眼臉併有結膜下出
      血。診斷右眼鈍傷、右眼視網膜黃斑部水腫，視力右眼
      0.01（無法矯正）等同正常視力百分之一，左眼0.9可矯
      正至1.0。至91年9月19日共治療10次，右眼視力仍然為
      0.01 （無法矯正）左眼1.2。診斷為右眼視網膜黃斑部結
      疤。其視力回復之可能性不大。對身體健康或生活有一定
      程度之影響，屬單眼視力部分喪失及立體感受損，此亦有
      該院92年5月15日（忠）字第920515號函附於刑事卷內可
      參。參酌勞工保險條例第53條附表標準，原告一目視力減
      退至0.02以下，且無可能回復，應適用第九級殘廢標準，
      堪以認定。
    (2)又原告係65年12月5日出生，參諸勞動基準法第54條第1項
      第1款規定，勞工非年滿60歲者，不得強制退休；次查，
      本件事故日期為91年4月2日，其時原告之年齡為25歲3個
      月又29日，是原告如未受傷，其距離退休尚得工作之期間
      即為34年8個月。又依前述，原告經治療後，其仍符合勞
      工保險條例第53條第1項所附勞工保險殘廢給付標準表之
      第九級等情，亦即原告受有相當殘廢第九等級之傷害，而
      原告於事故前係從事汽車修理之勞務者，按體力勞動者為
      標準，其減少之勞動能力為53.83%。復按勞動能力之喪失
      或減少、增加生活上之需要，應包括喪失將來一部分或全
      部之收入，將來維持傷害後身體與健康之必需支出（最高
      法院65年10月12日民事庭決議意旨參照）；本件基於前述
      ，原告為65年12月5日出生，於受傷前係在永慶汽車企業
      股份有限公司從事汽車修護工作，91年度薪資所得總額為
      457,312元等情，有原告提出之91年度綜合所得稅各類所
      得資料清單可資佐證，則原告主張其得以每月薪資35,000
      元為計算標準，請求其尚得工作期間所減少勞動能力之損
      失，尚非無據。是依前開每月35,000元之薪資計算，即每
      年薪資為420,000元，原告每年減少勞動能力之年損害額
      即為226,086元（420,000 x53.83%=226,086，元以下四捨
      五入），依此計算，原告一次請求34.67年（34年8個月）
      減少勞動能力之損害，依霍夫曼式計算法扣除中間利息後
      ，其減少勞動能力所致之損害總額為4,619,297元【年別
      5%複式霍夫曼計算法（第一年不扣除中間利息），其計算
      式為：[226,086×20.183445（此為應受扶養34年之霍夫
      曼係數）+226,086×0.67×（20.000000－00.183445 ）
      ]=4,619,297（小數點以下四捨五入）】。是原告主張其
      減少勞動能力損害部分在4,619,297元範圍之請求，應予
      准許；至逾前開範圍部分，則屬無據，應予駁回。
  ３、精神損害賠償部分：查原告因被告前揭侵權行為致受有右
      眼創傷性視網膜黃斑部退化及視神經萎縮，右眼視力退化
      至0.01，無法矯正等情，已如前述，原告主張其因本件傷
      害精神甚感痛苦，自屬可信，其請求被告賠償非財產上損
      害精神慰藉金，洵無不合。次查，原告為新力工家汽修科
      畢業，任職於永慶汽車企業股份有限公司從事汽車修護工
      作，年所得約四十餘萬元，名下有土地一筆，另被告年所
      得約二十餘萬元，名下無其他財產等情，業據原告陳明在
      卷，並有兩造歸戶財產查詢清單可參。本院審酌原告正值
      青年受此傷害，此除致其勞動能力減損外，並造成其終生
      視力受損，生活不便等情形，暨兩造之身份、地位、經濟
      狀況及原告所受傷害等一切情狀，認原告請求被告賠償慰
      撫金300,000元，尚屬相當，應予准許。
  ４、綜上所述，原告因本件侵權行為得請求被告賠償金額，為
      醫療費用20,000元、喪失勞動能力損害4,619,297元及精
      神慰藉金300,000元，共計4,939,297元。
（二）綜上所述，原告本於侵權行為之損害賠償請求權，請求被
      告賠償原告4,939,297元，及自刑事附帶民事起訴狀繕本
      送達被告之翌日即92年3月11日起至清償日止，按週年利
      率百分之5計算之利息，為有理由，應予准許。逾此所為
      請求，為無理由，應予駁回。
五、原告陳明願供擔保，聲請宣告假執行，經核其勝訴部分，合
    於法律規定，爰酌定相當之擔保金額宣告之；至其餘假執行
    之聲請，因該部分訴之駁回而失所依據，應予駁回。
六、訴訟費用負擔之依據：民事訴訟法第79條。
中    華    民    國    95    年    12    月    8     日
                  民事第二庭    法  官  楊明箴
以上正本係照原本作成。
如對本判決上訴，須於判決送達後20日內向本院提出上訴狀。
中    華    民    國    95    年    12    月    8     日
                                書記官  許麗汝


司法院資訊處製作；財團法人民間司法改革基金會備份。
